臺灣彰化地方法院刑事判決　　　　　　　95年度訴字第1383號
公　訴　人　臺灣彰化地方法院檢察署檢察官
被　　　告　甲○○
　　　　　　乙○○
共　　　同
選任辯護人　許智捷律師
上列被告等因違反槍砲彈藥刀械管制條例案件，經檢察官提起公
訴（95年度偵字第3892號），本院判決如下：
    主  文
甲○○、乙○○均無罪。
    理  由
一、公訴意旨略以：被告甲○○明知具有殺傷力之空氣長槍，未
    經中央主管機關內政部之許可，不得持有、轉讓。詎被告甲
    ○○於民國95年3 月間某日，透過網路拍賣之方式，以新臺
    幣（下同）4,700 元之代價，向真實姓名年籍不詳之網拍賣
    家購買仿步槍外型製造具有殺傷力之空氣長槍1 枝（槍枝管
    制編號：0000000000號）後，竟基於轉讓該具有殺傷力之空
    氣長槍之犯意，於同年3 月間某日，持該空氣長槍1 枝前往
    彰化縣和美鎮○○路○ 段160 號被告乙○○之住處，將該空
    氣長槍無償轉讓予被告乙○○收受。而被告乙○○亦明知具
    有殺傷力之空氣長槍，未經主管機關許可不得持有，竟仍未
    經許可而持有該具有殺傷力之空氣長槍1 枝。嗣於95年4 月
    22日16時40分許，被告甲○○持無殺傷力之空氣長槍2 枝（
    槍枝管制編號：0000000000號、0000000000號）、被告乙○
    ○持上開具殺傷力之空氣長槍1 枝（槍枝管制編號：000000
    0000號）及無殺傷力之空氣手槍1 枝（槍枝管制編號：0000
    000000號）、徐晟翔持無殺傷力之空氣長槍1 枝（槍枝管制
    編號：0000000000號），在彰化縣花壇鄉○○路大山牧場旁
    把玩槍枝時，為警當場查獲，並扣得上開具殺傷力之空氣長
    槍1 枝及無殺傷力之空氣槍4 枝（被告甲○○、乙○○及徐
    晟翔另涉持有上開無殺傷力之空氣手槍、空氣長槍部分，均
    經檢察官另為不起訴處分）。因認被告甲○○涉犯槍砲彈藥
    刀械管制條例第8 條第2 項之未經許可轉讓具有殺傷力之空
    氣長槍罪嫌，被告乙○○則涉犯槍砲彈藥刀械管制條例第8
    條第4 項之未經許可持有具有殺傷力之空氣長槍罪嫌。
二、證據能力部分：查卷附內政部警政署刑事警察局所出具之95
    年6 月27日刑鑑字第0950095529槍彈鑑定書及法務部調查局
    鑑定報告書各1 份，均係該局執行槍枝鑑定公務所出具之書
    面鑑定報告，依據刑事訴訟法第159 條之立法理由及同法第
    206 條規定，自得為證據，且核以該等鑑定書與檢察官主張
    之事實具有關聯性，是可認上開鑑定書均具有證據能力；又
    扣案之空氣長槍1 枝（槍枝管制編號：0000000000號）非屬
    供述證據而無傳聞法則之適用，查上開扣案之槍枝係由警員
    依法執行扣押取得，且與本案具有關聯性，當有證據能力。
    另其餘全部卷證所含括之供述證據及非供述證據，檢察官、
    被告2 人及選任辯護人均不爭執其證據能力，是後述所引用
    證據之證據能力均無疑義，合先敘明。
三、按犯罪事實應依證據認定之，無證據不得認定犯罪事實；又
    不能證明被告犯罪者，應諭知無罪之判決，刑事訴訟法第15
    4 條第2 項、第301 條第1 項分別定有明文。次按所謂認定
    犯罪事實之證據，係指足以認定被告確有犯罪行為之積極證
    據而言，該項證據自須適合於被告犯罪事實之認定，始得採
    為斷罪之資料；又事實之認定，應憑證據，如未能發現相當
    確實證據，或證據不足以證明，自不能以推測或擬制之方法
    ，以為裁判之基礎，最高法院29年上字第3105號、40年臺上
    字第86號判例著有明文。又按認定犯罪事實所憑之證據，無
    論係直接證據或間接證據，其為訴訟上之證明，須於通常一
    般之人均不致有所懷疑，而得確信其為真實之程度者，始得
    據為有罪之認定，倘其證明尚未達到此一程度，而有合理之
    懷疑存在，復無其他調查途徑可尋，法院即應為無罪之判決
    ，最高法院76年臺上字第4986號著有判例。
四、公訴意旨認被告甲○○、乙○○涉有上開罪嫌，係以被告甲
    ○○坦承伊有購入並無償轉讓上開空氣長槍1 枝（槍枝管制
    編號：0000000000號）予被告乙○○，而被告乙○○亦坦認
    伊確持有該空氣長槍1 枝，且有該空氣長槍1 枝扣案為證，
    又該空氣長槍1 枝，經送內政部警政署刑事警察局鑑定，於
    實際試射後，測得其單位面積動能分別為23.16 、23.16 、
    21.30 焦耳/ 平方公分，而認系爭槍枝有殺傷力，為其主要
    論據。
五、訊據被告甲○○固坦承伊有購入上開空氣長槍1 枝（槍枝管
    制編號：0000000000號）並無償轉讓予被告乙○○，而被告
    乙○○亦坦認伊有自被告甲○○處取得上開空氣長槍1 枝之
    事實，惟堅決否認有何違反槍砲彈藥刀械管制條例之犯行，
    渠等所辯及選任辯護人辯護意旨係以：被告甲○○購買系爭
    槍枝僅供把玩用，該槍枝之設計僅純用於發射塑膠BB彈使用
    ，並非供鋼珠發射之用，且被告等亦未曾裝填鋼珠射擊過，
    而依卷附法務部調查局鑑定通知書可知，系爭槍枝經以塑膠
    BB彈丸實際試射，測得其單位面積動能最低約為7.1 焦耳/
    平方公分、最高約為8.0 焦耳/ 平方公分，均未超出日本科
    學警察研究所之研究結果（即彈丸單位面積動能達20焦耳/
    平方公分，則足以穿入人體皮肉層）；且內政部警政署刑事
    警察局槍彈鑑定書、法務部調查局鑑定通知書均未明確表示
    上開槍枝係「具有殺傷力」，尚難認該空氣長槍確具有傷殺
    力；又被告甲○○係向市面上合法玩具店購得該玩具空氣槍
    ，且該槍枝經送法務部調查局以金屬彈丸試射結果，10發彈
    丸中僅有5 發略為超出上開日本科學警察研究所之研究結果
    ，另5 發彈丸單位面積動能則均未達20焦耳/ 平方公分，足
    見上開遊戲類空氣槍射擊時之單位面積動能若干，仍須以實
    地射試鑑定始可確定，是尚難認被告甲○○、乙○○主觀上
    對於該槍枝具有殺傷力乙節能有認識等語。經查：
 (一)、本件扣案上開空氣長槍1 枝（槍枝管制編號：0000000000
     號），經分別送請內政部警政署刑事警察局、法務部調查
     局鑑定結果：1.內政部警政署刑事警察局鑑定結果係認：
     「送鑑空氣長槍1 枝（槍枝管制編號：0000000000號），
     認係仿步槍外型製造之空氣長槍，以填充氣體為發射動力
     ，機械性能良好，經實際試射，測得鋼珠之發射速度分別
     為122 、122 、117 公尺/ 秒，計算其動能分別為6.55、
     6.55、6.02焦耳，單位面積動能分別為23.16 、23.16 、
     21.30 焦耳/ 平方公分」；2.法務部調查局鑑定結果則認
     ：(1)送鑑槍枝（槍枝管制編號：0000000000號），為坊間
     玩具槍械店可購得之M700 SERIES 全金屬瓦斯動力遊戲類
     槍枝，係仿美國陸軍M24 SNIPER WEAPON SYSTEM造型，由
     聚合塑膠及金屬材質製成並以壓縮瓦斯為動力，可發射直
     徑約6mm 球形彈丸之遊戲類槍枝。(2)前述槍枝機械性能良
     好，送鑑時彈匣仍有餘量瓦斯惟並無彈丸以供試射，經充
     填瓦斯並裝填直徑6mm 、重約0.16g 之塑膠質BB彈丸實際
     試射10發... 經換算發射彈丸單位面積動能最低約7.1 焦
     耳/平 方公分、最高約為8.0 焦耳/ 平方公分，10發彈丸
     均未超出日本科學警察研究所之研究結果，發射彈丸單位
     面積動能達20焦耳/ 平方公分即足以穿入人體皮肉層。(3)
     復充填瓦斯並裝填直徑6mm 、重約0.89g 之金屬彈丸實際
     試射10發... 經換算發射彈丸單位面積動能最低約19.1焦
     耳/ 平方公分、最高約21.3焦耳/ 平方公分，10發彈丸之
     中5 發彈丸單位面積動能達20焦耳/ 平方公分以上，超出
     日本科學警察研究所之研究，發射彈丸單位面積動能達20
     焦耳/ 平方公分即足以穿入人體皮肉層。此有內政部警政
     署刑事警察局所出具之95年6 月27日刑鑑字第0950095529
     槍彈鑑定書及法務部調查局鑑定通知書各1 紙附卷可參。
 (二)、上開內政部警政署刑事警察局、法務部調查局對系爭槍枝
     鑑驗結果，並非一致，而依法務部調查局之鑑定結果，經
     實際試射10發金屬彈丸之結果，其所測得之彈丸單位面積
     動能數據，僅有5 發係超出上開日本科學警察研究所之研
     究，且其最高亦僅約21.3焦耳/ 平方公分，僅些微超出上
     開標準，而其餘5 發則均未達20焦耳/ 平方公分，則該扣
     案之空氣長槍是否確具殺傷力，或仍存有誤差可能性即非
     無疑。又被告等堅稱係向市面上合法玩具店購得該玩具空
     氣槍，並未裝填鋼珠射擊過，且提出購買該槍枝之相關資
     料為證，參諸本案查獲時，確僅扣得空氣長槍1 枝，並未
     同時查扣鋼珠等金屬彈丸物品，且被告甲○○、乙○○係
     與徐晟翔在彰化縣花壇鄉○○路大山牧場旁把玩槍枝時，
     為警查獲，而當時渠等所把玩之槍枝，尚有空氣長槍3 枝
     （槍枝管制編號：0000000000號、0000000000號、0000000
     000 號）及空氣手槍1 枝（槍枝管制編號：0000000000號
     ），而該等空氣槍，經送鑑定結果，均未達前述日本科學
     警察研究所之研究結果，彈丸單位面積動能達20焦耳/ 平
     方公分則足以穿入人體皮肉層，此亦有前揭內政部警政署
     刑事警察局95年6 月27日刑鑑字第0950059 529 號槍彈鑑
     定書1 份可憑，而本案系爭空氣長槍1 枝（槍枝管制編號
     ：0000000000號），經試射結果，其單位面積動能並非均
     穩定地超出20焦耳/ 平方公分，顯仍存有誤差植，已如前
     述，是被告甲○○、乙○○等人主觀上是否確能知悉系爭
     空氣長槍1 枝係具殺傷力乙情，並非無疑。而按槍砲彈藥
     刀械管制條例第8 條之罪，係以該槍枝具有殺傷力為構成
     要件，而犯罪構成要件之事實，應依證據證明之，且需經
     嚴格之證明。本件被告甲○○、乙○○等堅稱渠等並不知
     系爭空氣長槍1 枝係具殺傷力等語，尚非無憑。本件依前
     揭證據，尚難逕認被告等有違反前揭槍砲彈藥刀械管制條
     例之犯行。此外，本院復查無其他積極事證足認被告等確
     有公訴人所指訴之犯行，本件尚未達於通常一般之人均不
     致有所懷疑而得確信其為真實之程度，揆諸首揭法條及判
     例意旨，不能證明被告甲○○、乙○○犯罪，依法自應為
     被告2人無罪之諭知。
據上論斷，應依刑事訴訟法第301 條第1項，判決如主文。
中　　華　　民　　國　　96　　年　　2 　　月　　14　　日
                  　刑事第一庭  審判長法  官    簡璽容
                                      法  官    胡宜如
                                      法  官    郭麗萍
以上正本證明與原本無異。
如不服本判決，應於送達後十日內向本院提出上訴狀（須附繕本
），上訴於臺灣高等法院臺中分院。
中　　華　　民　　國　　96　　年　　2 　　月　　16　　日
                                      書記官    張子涵
